臺灣臺北地方法院民事判決　　　　　　　　　　　　　九十三年度家訴字第二０號
　　原　　　告　甲○○
　　　　　　　　丙○○
　　共　　　同
　　法定代理人　丁○○
　　原　　　告　丁○○
　　訴訟代理人　岳珍律師
　　被　　　告　乙○○
　　訴訟代理人　吳麒律師
當事人間給付扶養費用事件，本院於民國九十三年六月十日言詞辯論終結，判決如下
：
    主      文
被告應給付原告丁○○新台幣貳拾柒萬元及自民國九十三年一月六日起至清償日止，
以年息百分之五計算之利息。
被告應給付原告甲○○、丙○○各新台幣壹拾萬伍仟元。
被告應自民國九十三年七月一日起至一○六年十二月十七日止，按月於每月一日給付
原告甲○○新台幣壹萬伍仟元；被告應自民國九十三年七月一日起至一一○年六月十
六日止，按月於每月一日給付原告丙○○新台幣壹萬伍仟元。
原告其餘之訴駁回。
訴訟費用由被告負擔千分之七百五十，餘由原告丁○○負擔千分之六、原告甲○○負
擔千分之一０八、原告丙○○負擔千分之一三六。
本判決第一項、第二項得假執行。
本判決第三項於原告甲○○、丙○○按月以新台幣伍仟元為被告預供擔保後得假執行
。
原告其餘假執行之聲請駁回。
    事實及理由
一、原告主張：
（一）原告丁○○與被告原為男女朋友關係，自民國（下同）八十五年間起迄九十年
      間共賦同居，同居期間原告丁○○自被告受胎，於○○年○○月○○日產下
      長女即原告甲○○，○○年○○月○○日產下長子即原告丙○○，均經被告認領
      ，依民法第一千零六十五條第一項前段規定原告甲○○、丙○○即視為婚生子
      照顧扶植，有衣食住行育樂等基本所需，依民法第一千一百十四條、第一千一
      百十七條第一項、第一千一百十九條、第一千一百十五條第三項規定，原告甲○○、丙○○為被告之未成年子女，被告對其二人應盡扶養義務。日前原告丁○○與被告間約定以原告丁○○為原告甲○○、丙○○之監護人，惟被告自九
      十二年三月間起拒絕支付原告甲○○、丙○○之扶養費，而由原告丁○○獨立
      扶養，是被告自應分擔原告丁○○代墊未成年子女甲○○、丙○○之扶養費。
（二）原告丁○○與被告間關於未成年子女即原告甲○○、丙○○扶養方法，不能協
      議，且無法召開親屬會議，說明如下：原告丁○○已於起訴前以台北○○郵局
      第一五四號存證信函邀請被告及其母己○○女士於九十二年十月三日召開親屬
      會議，以定原告甲○○、丙○○之扶養方法，然被告不願出席及被告之母己○○因通知不到而無法出席，致親屬會議仍因人數不足而無法召開，故原告等有
      訴請法院判定被告給付扶養費之實益。
（三）被告應給付原告丁○○關於未成年子女甲○○、丙○○已到期之扶養費三十六
      萬元：
      1.父母對於未成年子女之義務，就其中保護教養費用之負擔，即生活保持義務
        ，並不以有親權為前提（見最高法院八十七年度台上字第一二八號判決意旨
        ）。又前開父母對子女之扶養義務如有民法第一千一百十八條所指之不能維
        持自己生活情形者，則可減免其義務（見最高法院八十六年度台上字第三三
        八七號判決意旨）。
      2.原告丁○○於九十二年七月三日在電話中詢問被告關於未成年子女甲○○、
        丙○○之教育費及生活開銷等事，被告以子女甲○○、丙○○教育原告丁○○的事而拒絕給付；原告丁○○復於九十二年十月十五日以台北○○郵局存
        證信函第三二九號催告被告儘速給付未成年子女甲○○、丙○○之扶養費，
        被告仍置之不理。
      3.原告甲○○、丙○○目前居住於基隆市境內，原告甲○○現年六歲，就讀基
        隆市私立○○托兒所，每學期（五個月）註冊費新台幣（下同）一萬四千四
        百元，每月月費六千五百元，學習才藝課程分別為英語、鋼琴、舞蹈、美術
        ，平均每月支出教育費一萬九千零七十元（附表一），有繳費單據為憑；原
        告丙○○現年二歲，每月托育費七千元，每月食用優兒Ａ＋奶粉五罐（每罐
        四百二十九元），雀巢成長奶粉五罐（每罐一百四十九元），需用幫寶適尿
        布約三包半（每包五十六片，每日六至七片，一包六百一十九元），故每月
        奶粉、尿布開銷為一萬二千零五十八元。
      4.原告丁○○除為維持未成年子女最低生活之教育費及飲食之開銷外，尚需支
        出看顧二未成年子女之其他食衣住行育樂之必要費用，譬如支付褓母（即原
        告之母庚○○）之伙食及看顧費、房租費、大樓管理費、健保費、水電、
        瓦斯費等，平均每人每月其他最低基本開銷約為一萬四千五百九十五元，故
        原告甲○○每月支出最低消費額約為三萬三千六百六十五元（即19070+1459
        5=33665），原告丙○○每月支出最低消費額約為二萬六千六百五十三元（
        即12058+14595=26653）。又依行主計處編印中華民國台灣九十一年度收支
        調查報告資料，在基隆市平均每戶最終消費性支出為八十九萬二千六百八十
        八元，平均每戶人數為四．三三人，折算每人每月消費性支出為一萬七千一
        百八十元（即892,688元÷4.33人÷12月=17,180元）。原告丁○○業已實際
        支出未成年子女甲○○、丙○○扶養費用，此外猶需支付不定時之醫療費、
        遊樂費、及日常生活必需用品之開銷、電信費等。
      5.原告丁○○目前每月收入不到二萬元，賃屋而居；被告名下擁有坐落於台北
        市○○路○○段○○之○○號二樓、台北市○○路○○號及光復南路○○號二
        樓、台北縣汐止市○○路○○段○○號、台北縣汐止市○○路○路○○號
        ，共計五幢不動產之建物及土地，每月房屋租金收入約五十萬元以上，且經
        商收入頗豐。原告丁○○以其每月不到二萬元之收入扣除基本生活開銷（水
        、電、瓦斯、租金、大樓管理費等），已無所剩，故原告丁○○對甲○○、
        丙○○之扶養能力與被告相較，能力顯有不足，如以原告丁○○負擔二分之
        一之扶養義務，顯已不能維持自己生活，爰依民法第一千一百十八條前段之
        規定，請求免除原告丁○○對甲○○、丙○○之扶養義務。
      6.被告實有能力負擔甲○○、吳維祥之法定扶義務，爰依民法第一千零八十四
        條第二項、第一千零八十九條第一項後段、第一千一百十四條第一款、第一
        千一百十五條第一項第二款、第一千一百十六條第一項第二款及非訟事件法
        第七十一條之九準用同法第七十一條之六之規定，被告應負擔未成年子女即
        原告甲○○、吳維祥每人每月二萬元之扶養費。
（四）父母扶養子女未留下支出單據，實屬事理之常，應無礙其已為實際墊出扶養費
      之認定，請求　鈞院審酌一切情狀，以被告應負擔未成年子女甲○○、吳維祥
      每人每月二萬元計算，被告自九十二年三月一日至起九十二年十一月三十日止
      ，共計九個月未支付甲○○、丙○○之扶養費，而由原告丁○○代墊，爰依不
      當得利請求被告給付原告丁○○三十六萬元（即20,000元×2人×9月=360,000
      元）。
（五）被告應給付原告甲○○未到期之扶養費二百四十九萬八千二百五十六元，被告
      應給付原告丙○○未到期之扶養費二百九十六萬一千二百六百十二元：
      1.被告迄今已長達九個月未給付原告甲○○、丙○○之扶養費，被告對於原告
        丁○○之催告置之不理，客觀上足認被告就原告甲○○、丙○○扶養費之給
        付，顯有到期不履行之虞，爰請求被告一次給付原告甲○○、丙○○之扶養
        費至甲○○、丙○○成年為止。
      2.原告甲○○為○○年○○月○○日生，自九十二年十二月一日計算至成年
        為○○年○○月○○日，計十四年又十七日，被告每月應負擔扶養費二萬
        元，一年為二十四萬元（即20,000元x12月=240,000元） ，依年別單利百分
        之五複式霍夫曼係數表計算，扣除期前利息，被告應給付原告關於甲○○之
        扶養費用為二百四十九萬八千二百五十六元（即240,000元×10.4094=2,498
        ,256 元）。
      3.原告丙○○為○○年○○月○○日生，自九十二年十二月一日計算至成年為
        ○○年○○月○○日，計十七年六月十六日，被告每月應負擔扶養費二萬元，
        一年為二十四萬元（即20,000元×12月=240,000元），依年別單利百分之五
        複式霍夫曼係數表計算，（由該係數表十七及十八間取十七．五之係數為一
        二．三四○○五，即<12.0769 ＋12.6032>÷2=12.34005）被告應給付原告
        關於丙○○之扶養費用為二百九十六萬一千二百六百十二元（240,000×12.
        34005=2,961,612）。
      4.故被告共應給付原告關於未成年子女甲○○、丙○○自九十二年十二月一日
        計算至成年為止之扶養費用為五百四十五萬九千八百六十八元（即2,498,25
        6＋2,961,612=5,459,868）。
（六）對於被告抗辯之陳述：
      1.依被告之財力狀況，以國民消費性支出作為扶養費給付之標準，猶嫌過低：
        (1)原告所提每人每月消費性支出一萬七千一百八十元，係指原告所在基隆市
          之平均每戶最終消費性支出計算而得者；被告所提每人每月消費性支出一
          萬三千八百八十七元」，係指「全台灣」之平均每戶最終消費性支出計算
          而得者；由於城市與鄉村之消費性支出仍有差距，故某一城市與全省平均
          值有不一之情形。
        (2)被告之財力狀況如下：被告自認其名下有五幢不動產無誤（同前狀第三
          頁倒數第二行）、其經營○○電腦事務用品股份有限公司及投資○○電腦
          事務用品股份有限公司」（同前狀第四頁第五行），其中○○公司資本額
          五百萬元，被告出資額為四百八十萬元（詳見被證一）。被告投資之○○
          公司對於國稅局一百五十五萬三千八百四十九元之債權尚未領取（詳見被
          證二）。被告投資之○○公司對於內政部警政署採購標單記載總價三百
          六十七萬六千元（詳見被證二第五頁）。被告主張其欠稅四百餘萬元，
          更足以證明被告該年度之收入必定上千萬、上億元，否則欠稅豈可能高達
          四百餘萬元？綜上，被告之財力遠超出一般國民生活水準無疑，如以「基
          隆市」或「台灣省」平均每人每月消費性支出作為扶養費給付之標準，猶
          嫌過低，故原告甲○○、丙○○請求被告給付渠等扶養費每人每月二萬元
          尚非過當。
      2.被告負債並不影響其給付原告等人之扶養費：(1)被告在原告甲○○、丙○○
        尚未出生前，已有個人信用不良及借貸等多項負債之紀錄，但其經營之公司
        仍正常營運，且有不低之收入；嗣原告甲○○、丙○○二人出生後，與被告
        共同生活期間，生活費並未受有任何影響。而今被告經營之公司日漸上軌道
        ，營運越來越好，負債在遞減中，不致影響其給付原告扶養費之情形。
      3.被告財產係資產大於負債：被告所有坐落於台北市○○路○○段○○之○○
        號二樓、三樓（見原證十六）、台北縣汐止市○○路○○號（見原證二
        十）之建物及土地，其中一筆雖有○○紙業有限公司設定最高限額抵押權，
        但實際上三筆建物及土地均未有負債，可見被告之總財產大於負債。
      4.被告有能力立即提出六十萬元之擔保金，亦有能力支付原告扶養費：(1)被告
        經營之○○電腦事務用品股份有限公司（下稱○○公司）曾經提存現金六十
        萬元為擔保，對原告之財產為假扣押在案，未料因原告根本無何財產可供執
        行，故被告所屬之○○公司即聲請撤銷假扣押（見原證二十三），○○公司
        既可立即提出現金六十萬元，應非如被告所稱長期處於虧損狀態及苦撐待變
        等情。又○○公司之財產目錄顯示：合計成本為一億零九百四十四萬八千零
        二十四元，預留殘值為九百八十八萬三千二百三十九元（原證二十四），足
        證被告有高於一般平均國民所得之能力，以給付原告等人之扶養費。
      5.被告積欠他人工資及票款等負債，尚非其無力清償：由被告經營之○○公司
        之財產目錄，及被告名下諸多不動產之財產價值即明被告故意不清償，使債
        權人藉由訴訟以求償而已。
      6.原告丁○○與○○、○○公司之債權債務關係，尚與本件無涉：本件給付扶
        養費之權利主體為原告甲○○、丙○○，並非原告丁○○；被告主張原告丁○○挪用公司資金云云，尚非事實，且與本件扶養費之給付無涉。蓋該資金
        之挪用是否屬實，係原告丁○○與該二公司之法律關係，既無法與原告甲○○、丙○○對被告扶養費之債權主張抵銷，且被告訴訟代理人於本件九十三
        年三月二十四日言詞辯論程序中亦表示並無抵銷之意，是該主張自與本件無
        關。
      7.昔日兩造共同生活期間，保守估計被告給付原告之生活費至少十萬元，故依
        被告經濟能力，按月給付原告甲○○、丙○○每人每月二萬元應屬合理。
      8.原告丁○○領取○○公司貨款亦供清償被告欠訴外人辛○○之票款債務。
（七）原告提出
      造電話錄音譯文、催告被告給扶養費之存證信函及回執、甲○○、丙○○教育
      費支出收據、房屋租賃契約書及存款憑條、大樓管理委員會收據、保險費計算
      表及郵政劃撥儲金存款收據、水、電、瓦斯收據、醫療費收據、遊樂費單據、
      日常生活必需用品開銷發票、電信費收據、假扣押裁定、本院九十二年九月一
      日執行命令、本院全聲字第一一０四號民事撤銷假扣押裁定、○○公司財產目
      錄、○○晚報剪報、甲○○保險單、丙○○保險單、丁○○代被告清償債務，
      向訴外人辛○○收回之本票、本院九十二年度裁全字第五六八一號民事裁定各
      影本及
      地及建物謄本、台北市○○路○○號之土地及建物謄本、台北市○○路○○號
      二樓之土地及建物謄本、台北縣汐止市○○路○○段○○號之土地及建物謄本
      、台北縣汐止市○○路○路○○號之土地及建物謄本、原告丙○○伙食、看
      顧費用收據正本為證。聲請訊問證人戊○○。
（八）原告聲明：
      1.被告應給付原告丁○○新台幣三十六萬元，及自起訴狀繕本送達翌日起至清
        償日止，以年息百分之五計算之利息。
      2.被告應給付原告甲○○新台幣二百四十九萬八千二百五十六元，及自起訴狀
        繕本送達翌日起至清償日止，以年息百分之五計算之利息，被告應給付原告
        丙○○新台幣二百九十六萬一千二百六百十二元，及自起訴狀繕本送達翌日
        起至清償日止，以年息百分之五計算之利息；或被告應自民國九十二年十二
        月一日起至○○年○○月○○日止，按月於每月一日給付原告甲○○新台
        幣二萬元，被告應自民國九十二年十二月一日起至○○年○○月○○日止，
        按月於每月一日給付原告丙○○新台幣二萬元。
      3.第一項聲明，請依職權宣告假執行；第二項聲明，原告願供擔保，請准宣告
        假執行。
二、被告則以：
（一）原告丁○○請求三十六萬元部分：原告此部分主張之訴訟標的若屬不當得利，
      則依原告提出之單據顯未達三十六萬元，此為對子女之扶養費，原告訴之聲明
      第一項主張向丁○○給付未合。
（二）原告甲○○、丙○○請求部分：
      1.被告名下固有五幢不動產無誤，惟其上之貸款總計約八千萬元，每月利息支
        出三十五萬元，此觀諸謄本即明。且被告妻兒長年於國外，其開銷亦須由被
        告負擔。而原告主張之扶養費用中竟含有原告之母庚○○之伙食及看顧費
        。再者原告主張之扶養程度，顯未考慮被告之經濟能力，被告現有數千萬元
        之貸款，且被告經營之○○電腦事務用品股份有限公司及投資之○○電腦事
        務用品股份有限公司（下稱○○公司），又因丁○○挪用二公司之資金一百
        三十餘萬元，另○○公司貨款尚有一百六十餘萬無法領取，致被告經營公司
        負債累累，此點丁○○亦知之甚詳，且欠稅達四百餘萬元，原告丁○○主張
        被告經商收入頗豐，應由被告負擔每月二萬元之扶養費云云，實非事實。
   　 2.原告丙○○、甲○○所列支出明細其中多項支出皆非必要，且與被告之經濟
        能力未合。再依行政院主計處之九十一年收支調查，每戶之最終消費支出為
        五六六、六一一元（租押與原告租屋之情形相符），平均每戶人數為三．四
        人計〔見被證五號〕，每人每月消費支出為一三、八八七元，與原告主張之
        一七、二八○元亦有不同。
      3.原告主張被告所提之被證四號欠稅四百餘萬，足以證明被告該年度之收入必
        定上千萬云云，實有誤會。查該筆欠稅乃因被告利用其名下之貸款後，因報
        稅時誤會貸款繳納之利息可用於扣抵稅額，故遭國稅局要求補繳前五年之稅
        款（被告以繳納之利息抵扣稅額，惟因屬合建取得所有權後再向銀行貸款，
        而非購屋貸款不得抵扣）。原告認為此足以證明被告收入甚豐顯有誤會，蓋
        該筆欠稅足證被告之房屋貸款所須繳納利息之鉅。
      4.被告投資之○○公司因由原告掛名負責人，其貨款收入皆遭原告之法定代理
        人領取，而出貨所須之成本、人事費用仍須由被告張羅負責；○○公司實處
        於虧損狀態。另○○公司亦屬長期處於虧損狀態，且已積欠員工薪資達數百
        萬元，應收貨款皆遭扣押。即被告所經營之公司皆處於虧損，今皆賴租金收
        入挹注公司，苦撐待變；另賴被告母親名下不動產之租金收入亦一再挹注公
        司。以上種種，原告之法定代理人與被告共同生活六年，其實知之甚詳；此
        點觀之被證三號原告之法定代理人之陳述狀第二頁起甚明。
      5.另依九十一年臺灣地區家庭收支調查報告所示，臺灣地區每人每月消費支出
        一三、八八七元，其中包含交通工具及通訊購置費每年六五、四四五元，汽
        機車保險費支出每年三、二四八元（第十項），其他非儲蓄性保費每年八、
        ○○三元（第十二項）等應非屬扶養義務內涵之支出，於酌定扶養費時皆應
        扣除。被告為原告甲○○、丙○○之父對其負有扶養義務，被告無意躲避，
        但經濟狀況並非如原告所述佳。
      6.原告丁○○於九十二年間將○○公司一百五十餘萬貨款領走外，於同年間又
        將被告贈與之台北市○○路○○巷○○弄○○號二樓之不動產出售，扣除貸
        款後得款近五百萬元；原告丁○○經濟能力尚屬可負擔部分扶養費用，則原
        告之扶養費用實不應全由被告負責。原告丁○○除有上述收入外，又將被告
        交付原告丁○○母親庚○○之本票交付第三人，致被告名下不動產業遭查
        封。
      7.再被告與原告丁○○基於雙方經濟能力、教育看管、扶導等考量，並無生育
        第二名子女之計劃，但原告丁○○在丙○○受胎後五個月才通知被告，而當
        時被告與丁○○已非同居關係，僅偶而探望原告甲○○而去，可見原告早已
        存有計劃。若如以中等收入之家庭每項支出均會考量，能力所及作應該作之
        支出，並非如此原告代理人主張般之開支，毫無節制。被告有房租收入，但
        必須支出利息等，房屋稅、地價稅已有幾年均無法繳納，也在催繳中，所得
        稅也是催繳中，而且所有不動產均以最高貸款金額向金融機構借貸中，而尚
        有向民間借貸中，也有二胎設定，如有租金每月五十萬元收入，那又何必受
        到國稅局地方稅捐處催討，且不能出國限制。被告入不敷出，原告曾管過被
        告所有租金收入，應是十分清楚才對。
（三）被告提出○○電腦事務用品有限公司設立登記表、財政部台灣省北區國稅局支
      付貸款明細表、台北市稅捐稽徵處財物請購單、丁○○之陳述狀、法務部行政
      執行署臺北行政執行處函、九十一年台灣地區家庭收支調查報告、王念慈起訴
      狀、本院九十二年度北簡字第二一八三０號宣示判決筆錄為證。
（四）被告聲明：原告之訴均駁回。
三、本件兩造協議對於原告丁○○與被告間並無婚姻關係，其所生未成年子女即原告
    甲○○、丙○○為被告之非婚生子女，均業經被告認領，被告自九十二年三月一
    日起未再給付原告甲○○、丙○○之扶養費，有關原告甲○○、丙○○扶養方法
    當事人無法達成協議且親屬會議亦不能議定之事實不爭執，且有
    憑，此部分事實堪信為真實。故本件兩造主要爭執在於：原告甲○○、丙○○之
    扶養費以多少為合理？原告丁○○及被告應負之比例為何？爰審酌如下：
（一）按父母對於未成年之子女有保護教養之權利義務，民法第一千零八十四條第二
      項定有明文。民法第一千零六十五條號第一項規定：非婚生子女經生父認領者
      ，視為婚生子女，故應類推適用民法第一千一百十六條之二之規定即父母對於
      未成年子女之扶養義務，不因結婚被撤銷或離婚而受影響。又直系血親相互間
      互負扶養之義務第一千一百十四條第一項第一款分別定有明文。至父母扶養之
      程度，應按受扶養權利者之需要，與負扶養義務者之經濟能力及身分定之；負
      扶養義務者有數人，而其親等同一時，應各依其經濟能力分擔義務，民法第一
      千一百十九條、第一千一百十五條第一項亦分別定有明文。本件原告甲○○、
      丙○○為原告丁○○與被告所生子女，均未成年，揆諸前開說明，原告丁○○
      與被告對原告甲○○、丙○○均應負有扶養義務。該扶養之程度，應按受扶養
      權利者甲○○、丙○○之需要與負扶養義務者即原告丁○○與被告之經濟能力
      、身分及現實社會狀況等一切情形而適當酌定之。
（二）父母對於未成年子女之扶養義務，係生活保持義務，以未成年子女之扶養需要
      狀態、不可缺之需要為標準，即父母以其子女之生活為自己生活之一部而保持
      。原告主張甲○○現年六歲，就讀托兒所每學期（五個月）註冊費一萬四千四
      百元、月費六千五百元，另學習才藝課程分別為英語、鋼琴、舞蹈、美術，平
      均每月支出教育費一萬九千零七十元；原告丙○○現年二歲，每月托育費七千
      元，每月奶粉五罐（每罐四百二十九元），成長奶粉五罐（每罐一百四十九元
      ），尿布約三包半（每包五十六片，每日六至七片，一包六百一十九元），故
      每月奶粉及尿布開銷為一萬二千零五十八元。此外尚需支出看顧二未成年子女
      之其他食衣住行育樂之必要費用，譬如支付褓母（即原告之母庚○○）、房
      租費、大樓管理費、健保費、水電及瓦斯費等，平均每人每月其他最低基本開
      銷約為一萬四千五百九十五元，故原告甲○○每月支出最低消費額約為三萬三
      千六百六十五元（即19070+14595=33 665），原告丙○○每月支出最低消費額
      約為二萬六千六百五十三元（即12058 +14595= 26653）。此外猶需支付不定
      時之醫療費、遊樂費、及日常生活必需用品之開銷、電信費等，並參酌中華民
      國九十一年度收支調查報告資料其中原告甲○○、丙○○實際居住之基隆市每
      人每月消費性支出為一萬七千一百八十元，以及原告丁○○與被告之經濟能力
      ，被告應按月給付原告扶養費二萬元等情，固據提出部分相關之單據為證，惟
      依上開單據僅能證明原告甲○○、丙○○於上開期間確有支出以上之費用，且
      其中有非屬必要費用（例如才藝課程費用），或者托兒費用未確定將來仍發生
      ，然尚難以特定期間內所支出之費用，即逕予推算得出被告應負擔原告甲○○
      、丙○○每月應二萬元之扶養費。
（三）「當事人已證明受有損害而不能證明其數額或證明顯有重大困難者，法院應審
      酌一切情況，依所得心證定其數額」，民事訴訟法第二百二十二條第二項定有
      明文。子女之扶養費雖非損害，但一般扶養子女鮮有保存全部憑證者且亦有事
      實上之困難，此類事件與損害賠償均具「不能證明其數額或證明顯有重大困難
      」之性質，故應類推適用該條規定，自應由本院審酌一切情況，依所得心證定
      其數額。查原告甲○○現年七歲（○○年○○月○○日出生）、丙○○現年
      二歲（○○年○○月○○日生），需賴人悉心教育、照顧，並有食衣住行育樂等
      基本之生活需要。而另查原告甲○○實際居住在基隆市其九十一年度平均每戶
      人數三．五三人，其家庭總收入為八十九萬三千八百八十四元時，消費支出為
      六十四萬零五百九十一元，即每人每月消費支出一萬五千一百二十三元（6405
      91÷3.53÷12＝15123），此有行政院主計處之九十一年家庭收支調查報告第
      五三至六０頁在卷可憑。被告九十年度、九十一年度年收入均逾七百萬元，另
      有財產（包括投資、不動產等）八千多萬元，但被告所有之不動產設定有抵押
      權；原告丁○○九十、九十一年收入為四十餘萬元，並有投資八百五十萬元，
      有稅務電子閘門財產所得調件明細表（見本院卷第八一頁至九六頁）在卷可憑
      ；原告丁○○對於出售被告贈與之坐落台北市○○路房地得款五百餘萬元並不
      否認，則原告丁○○與被告收入高於平均所得水準，自有能力提供原告甲○○
      、丙○○高於國人平均消費水準之生活。再衡諸前述民事訴訟法第二百二十二
      條第二項之規定，為畫一計算，就原告之請求應可參酌上開消費支出統計之標
      準。又核閱上開消費性支出包括：(1)食品費(2)飲料費(3)菸草(4)衣著、鞋襪類(5)
      房地租及水費(6)燃料和燈光(7)家具及家庭設備(8)家事管理(9)醫療和保健(10)運輸
      及通訊11.娛樂教育及文化服務12.雜項支出等，因此消費性支出已經包含原告主
      張所有費用，解釋上自可作為本件扶養費之參考標準。
（四）上揭之消費支出部分，因以消費為導向，雖較符合一般扶養實情，惟其計算之
      支出項目其中菸草、燃料、燈光費、家具及家庭設備、家庭管理、運輸及通訊
      等，有上開行政院主計處編印之九十一年度台灣地區家庭收支調查報告在卷可
      憑，足見上開民間消費支出之調查，並非專以未成年人為對象，若干消費項目
      並非為未成年人所必需，亦非可全然採用，是採用上開標準計算甲○○、丙○○所需之扶養費用時，自應扣除上開項目，惟亦有未成年子女依年齡之所需之
      教養費用者，應予加入。並參酌原告丁○○與被告財產狀況，認有關甲○○、
      丙○○之扶養費以每月二萬元為合理。
（五）負擔比例：兩造財產狀況已如前述，原告丁○○對於出賣被告贈與之台北市○○路房地得款五百多萬元並不否認，參以其前揭經濟狀況，無法證明其因負擔
      扶養義務而不能維持生活，故原告丁○○主張依民法第一千一百十八條之規定
      免除對子女甲○○、丙○○之扶養義務，委不足取。被告抗辯其對外負債，其
      所有之不動產設定有抵押權，所經營之○○公司業績亦不如原告想像佳等，惟
      縱然被告抗辯屬實，惟被告仍未證明其財務狀況已達不能維持生活之地步，自
      不免其對原告甲○○、丙○○所負扶養義務；被告抗辯其妻兒均在國外亦賴其
      扶養，惟被告就此並未證明自難採信。爰審酌原告丁○○與被告經濟能力、社
      會地位及原告丁○○對子女照謢有無形支出，認原告甲○○、丙○○之扶養費
      用由原告丁○○與被告按一：三比例負擔為合理，即被告應負擔原告甲○○、
      丙○○每月之扶養費為一萬五千元。
四、原告丁○○請求被告其代墊之子女甲○○、丙○○之扶養費以若干為合理？依右
    開說明及負擔比例，被告自九十二年三月一日起至同年十一月三十日止，應給付
    甲○○、丙○○之扶養費合計為二十七萬元（15000元×2人×9月＝270000元）
    。被告抗辯原告丁○○亦有資力扶養子女，惟父母對子女均負扶養義務已如前述
    ，若無民法第一千一百十八條所示因負擔扶養義務而不能維持自己生活，得以免
    除其義務外，殊無因一方有資力扶養子女即得免除自己對子女之扶養義務，因此
    ，被告抗辯不足取。從而，原告依不當得利之規定請求被告給付其代墊之九十二
    年三月一日起至同年十一月三十日止之扶養費，在二十七萬元之範圍內及自起訴
    狀繕本送達翌日（九十三年一月六日）起至清償日止，按年息百分之五計算之法
    定遲延利息，為有理由，逾此範圍之請求為無理由，應予駁回。
五、原告甲○○、丙○○請求（即訴之聲明第二項）部分：原告甲○○、丙○○為被
    告之未成年子女，被告對其所負扶養義務及負擔金額均如前述，從而，原告甲○○請求被告給付其自起訴月份（九十二年十二月一日）起至其成年止（即○○
    年○○月○○日），按月給付一萬五千元；原告丙○○請求被告給付其自起訴月
    份（九十二年十二月一日）起至其成年止（即○○年○○月○○日），按月給付
    一萬五千元，即屬有據，應予准許。又其中自九十二年十二月份即原告起訴時至
    言詞辯論終結時（九十三年六月十日）計七個月之扶養費（即原告甲○○、丙○○每人各十萬五千元）均屬於言詞辯論終結時已發生者，爰判決如主文第二項、
    第三項所示。
六、本件判決事證已臻明確，兩造其餘主張陳述及所提證據，核與判決不生影響，爰
    不一一論述，併此敘明。
七、假執行方面：本件原告丁○○勝訴部分，其本質上係為命被告履行扶養義務之判
    決；主文第二項係命履行扶養義務之判決且訴訟中履行期已到期（即自原告九十
    二年十二月起訴至本院九十三年六月十日言詞辯論終結，共七個月之扶養費計十
    萬五千元），爰依民事訴訟法第三百八十九條第一項第二款規定，依職權宣告假
    執行。原告甲○○、丙○○請求勝訴但尚未到期部分，原告陳明願供擔保，聲請
    假執行，核無不合，爰酌定相當擔保金額之。至原告敗訴部分，其假執行之聲請
    均失所附麗，均予駁回。
八、結論：本件原告之訴為一部有理由，一部無理由，依民事訴訟法第七十九條、八
    十五條第一項但書、第三百八十九條第一項第二款，判決如主文。
中　　　華　　　民　　　國　　九十三　　年　　　六　　　月　　二十四　  日
    　　　　　　　　　　　　　　　　　　家事法庭法　　　官　林妙黛
右正本證明與原本無異。
如對本判決上訴，須於判決送達後二十日之不變期間內，向本院提出上訴狀。
中　　　華　　　民　　　國　　九十三　　年　　　六　　　月　　二十四　  日
                                                書  記  官  尹遜言
